【裁判字號】    99,台上,2475
【裁判日期】    990422
【裁判案由】    家暴妨害性自主
【裁判全文】
最高法院刑事判決            九十九年度台上字第二四七五號
上  訴  人  黃○○
選任辯護人  何邦超律師
上列上訴人因家暴妨害性自主案件，不服台灣高等法院台中分院
中華民國九十九年一月二十七日第二審更審判決（九十八年度重
上更(二)字第一一六號，起訴案號：台灣苗栗地方法院檢察署九十
三年度偵字第一七二八號），提起上訴，本院判決如下：
    主  文
上訴駁回。
    理  由
按刑事訴訟法第三百七十七條規定：上訴於第三審法院，非以判
決違背法令為理由不得為之；是提起第三審上訴，應以原判決違
背法令為理由，係屬法定要件；如果上訴理由書狀並未依據卷內
訴訟資料具體指摘原判決不適用何種法則或如何適用不當，或所
指摘原判決違法情事顯與法律規定得為第三審上訴理由之違法情
形不相適合時，均應認其上訴為違背法律上之程式，予以駁回。
本件原判決撤銷第一審之科刑判決，就上訴人黃○○（姓名詳卷
）於民國九十三年三月二十日之犯行部分，變更檢察官起訴法條
（刑法第二百二十一條第一項）後，依行為時刑法第五十六條連
續犯之規定，改判論處上訴人連續成年人故意對少年犯強制猥褻
罪刑（累犯，處有期徒刑一年六月，減為有期徒刑九月；並於刑
前施以強制治療處分。其餘被訴自九十二年二月間某日至同年六
月間，連續對於未滿十四歲之女子強制猥褻部分，不另為無罪之
諭知），已詳敘其調查證據之結果及證據取捨並認定事實之理由
；所為論斷，均有卷存證據資料可資覆按。從形式上觀察，原判
決並無違背法令之情形。上訴人之上訴意旨略稱：(一)檢察官並未
指訴上訴人有以電動按摩器對Ａ女（上訴人之女；七十八年七月
出生，姓名詳卷）為猥褻行為，亦未以之為證物，本件復查無Ａ
女所述之「棒形」電動按摩器存在。原判決未說明理由，逕認定
扣案之電動按摩器即係上訴人用以猥褻Ａ女之物，有判決不載理
由及理由矛盾之違法。(二)檢察官於原法院更一審係引述Ｃ女（即
上訴人之前配偶、Ａ女之母；姓名詳卷）不正確之偵訊筆錄，不
當誘導而使Ｃ女為供述。又Ｃ女於偵查中所稱：彼之大女兒說上
訴人會對Ａ女毛手毛腳等語，乃無根據之傳聞事實，並無證據能
力。何況，原審並未調查Ｃ女之大女兒所述是否真實。原判決有
適用法則不當及應於審判期日調查之證據未予調查之違法。(三)原
判決既謂不能遽憑Ａ女於警詢時之指述，認定上訴人有以電動按
摩器進入Ａ女之陰道為性交；卻又依該項指述，認定上訴人有以
電動按摩器對Ａ女為猥褻行為，實有理由矛盾之情形。再Ａ女經
醫師檢驗結果，處女膜存有「陳舊性裂傷」，足見Ａ女早有性經
驗；則Ａ女自行以電動按摩器接觸、按摩自己之陰道，應非無可
能。原判決並未調查有無其他積極事證，徒以推測、擬制之方法
認定上訴人犯罪，有應於審判期日調查之證據未予調查及判決理
由不備、理由矛盾之違法等語。
惟查：原判決依憑上訴人之部分供述，證人即被害人Ａ女及證人
Ｃ女、吳碧玉（○○汽車旅館櫃檯服務員）、周博治（醫師）之
證詞，卷附Ａ女之真實姓名年籍對照表、○○汽車旅館住宿資料
電腦紀錄、搜索同意書、搜索扣押筆錄、扣押物品目錄、電動按
摩器（粉紅色橢圓形，俗稱「跳蛋」）之照片、上訴人全戶戶籍
謄本、周博治婦產科診所驗傷診斷書、內政部警政署刑事警察局
九十三年五月十四日刑醫字第0930070837號鑑驗書（內容為：扣
案之電動按摩器上表面斑跡與Ａ女之DNA－STR型別相同）等各項
證據資料，於理由欄詳敘認定上訴人係成年人，竟基於對當時未
滿十八歲之Ａ女為強制猥褻之概括犯意，連續為原判決事實欄一
(一)所載，於九十三年二月二十四日上午一時五十三分許，在○○
汽車旅館二０六號房內，強行褪去Ａ女之衣物，僅餘內衣、褲後
，雖經Ａ女反抗、哭罵，猶強摸Ａ女之胸部、陰部及事實欄一(二)
所載，於同年三月二十日晚上十一時許，在苗栗縣苗栗市○○路
其租住處，強行脫去Ａ女之褲子，雖經Ａ女反抗、拒絕，猶以手
電筒照亮並以電動按摩器按摩Ａ女之陰部等猥褻行為犯行之理由
。對於上訴人否認犯罪所辯：因Ａ女平時不聽話，伊加以管教時
，Ｃ女及家人會阻撓，故伊於九十三年二月二十四日，將Ａ女帶
至汽車旅館管教；同年三月二十日，伊則是帶同Ａ女至伊與女友
同居之租住處填寫資料；伊並未猥褻Ａ女；Ａ女為協助Ｃ女與伊
離婚，故意設詞誣陷伊云云，認如何與事實不符而非可採等情，
予以指駁（見原判決理由欄二(五)）。並敘明Ａ女於原法院更一審
時改稱未受上訴人性侵害云云，係屬迴護上訴人之詞，不足採信
；另說明Ａ女於警詢並未明確指認上訴人所使用之電動按摩器曾
進入Ａ女之陰道，上開鑑驗書亦僅足以證明扣案之電動按摩器曾
接觸Ａ女之陰道，爰就九十三年三月二十日部分，變更檢察官起
訴之刑法第二百二十一條第一項強制性交罪，改論以刑法第二百
二十四條強制猥褻罪等理由（見原判決理由欄二(四)、四）。復依
據財團法人為恭紀念醫院（九四）為恭醫字第0940000661號函附
鑑定報告書之鑑定結果，說明如何認定上訴人有施以強制治療必
要之理由（見原判決理由欄五末段）。經核原判決採證認事並無
違反經驗法則、論理法則、證據法則，亦無判決理由不備、理由
矛盾、不適用法則或適用法則不當之違誤。上訴意旨(一)、(三)就原
審採證認事職權之適法行使及原判決已明白論斷之事項，重為事
實上之爭執，均難認係適法之第三審上訴理由。又原判決理由欄
二(二)援引證人Ｃ女於原法院更一審之證詞，係在說明Ｃ女發覺本
件之始末及報案之經過，此為Ｃ女親身所經歷者，並非傳聞而得
。原判決採取Ｃ女上開證詞作為證據，並無違背證據法則可言，
尤無查證未盡之瑕疵。上訴意旨(二)及其他上訴意旨顯均非依據卷
內訴訟資料具體指摘原判決有何違背法令之情形，徒憑己意，任
意指摘，核與法律規定得為第三審上訴理由之違法情形不相適合
。應認上訴人之上訴違背法律上之程式，予以駁回。
據上論結，應依刑事訴訟法第三百九十五條前段，判決如主文。
中    華    民    國  九十九  年    四    月  二十二  日
                      最高法院刑事第七庭
                          審判長法官  林  永  茂
                                法官  蘇  振  堂
                                法官  蕭  仰  歸
                                法官  林  立  華
                                法官  許  錦  印
本件正本證明與原本無異
                                      書  記  官
中    華    民    國  九十九  年    四    月  二十六  日
                                                      v

司法院資訊處製作；財團法人民間司法改革基金會備份。
